臺灣彰化地方法院刑事判決　　　　　　　100年度訴字第228號
公　訴　人　臺灣彰化地方法院檢察署檢察官
被　　　告　高嘉
上列被告因違反毒品危害防制條例案件，經檢察官提起公訴（99
年度毒偵字第2269號），本院依簡式審判程序判決如下：
    主  文
高嘉施用第一級毒品，累犯，處有期徒刑捌月，扣案第一級毒
品海洛因壹包（驗餘淨重零點零捌公克）沒收銷燬之。
    事  實
一、高嘉前因施用毒品案件，經本院以96年度訴字第1156號、
    96年度訴字第2317號判決分別處有期徒刑5 月、1 年4 月確
    定，經送監執行，於民國98年8 月5 日縮短刑期期滿執行完
    畢。其另因施用毒品案件，經送觀察、勒戒後，因評定認無
    繼續施用毒品傾向，於92年5 月28日執行完畢釋放，並經臺
    灣彰化地方法院檢察署檢察官以92年度毒偵字第1380號為不
    起訴處分確定，復於上開觀察、勒戒執行完畢釋放後5 年內
    ，因施用毒品案件，經本院以93年度訴字第45號判決處有期
    徒刑7 月確定。仍不知警惕，基於施用第一級毒品海洛因之
    犯意，於99年9 月23日凌晨2 時許，在其位於彰化縣鹿港鎮
    ○○街5 號之住處，將海洛因摻水混合後，以注射針筒注射
    體內之方式，施用海洛因1 次。嗣於同日中午12時30分許，
    在臺北市大安區○○○路○ 段233 號前，因形跡可疑，為警
    盤查，扣得其所有之海洛因1 包（淨重0.082 公克，驗餘淨
    重0.08公克），查悉上情。
二、案經臺北市政府警察局大安分局報告臺灣臺北地方法院檢察
    署呈請臺灣高等法院檢察署核轉臺灣彰化地方法院檢察署檢
    察官偵查起訴。
    理  由
一、被告高嘉所涉為死刑、無期徒刑、最輕本刑為3 年以上有
    期徒刑或高等法院管轄第一審案件以外之罪，並於本院行準
    備程序時就被訴事實為有罪之陳述，本院合議庭依刑事訴訟
    法第273 條之1 第1 項規定，裁定改由受命法官獨任行簡式
    審判程序，先予敘明。
二、按毒品危害防制條例就施用毒品者，僅限於「初犯」及「5
    年後再犯」二種情形，始應先經觀察、勒戒或強制戒治程序
    。倘被告於5 年內已再犯，經依法追訴處罰，縱其第3 次（
    或第3 次以上）再度施用毒品之時間，在初犯經觀察、勒戒
    或強制戒治執行完畢釋放5 年以後，已不合於「5 年後再犯
    」之規定，且因已於「5 年內再犯」，顯見其再犯率甚高，
    原實施觀察、勒戒或強制戒治，已無法收其實效，即應依毒
    品危害防制條例第10條處罰（參照最高法院95年度第7 次、
    97年度第5 次刑事庭會議決議意旨）。被告前因施用毒品案
    件，經送觀察、勒戒後，因評定認無繼續施用毒品傾向，於
    92年5 月28日執行完畢釋放，並經臺灣彰化地方法院檢察署
    檢察官以92年度毒偵字第1380號為不起訴處分確定，復於上
    開觀察、勒戒執行完畢釋放後5 年內，因施用毒品案件，經
    本院以93年度訴字第45號判決處有期徒刑7 月確定等情，有
    臺灣高等法院被告前案紀錄表、臺灣高等法院在監在押全國
    紀錄表各1 份在卷可憑，是被告曾於觀察、勒戒執行完畢釋
    放後，5 年內再犯毒品危害防制條例第10條之罪，並經法院
    判處罪刑確定，復為本案施用第一級毒品犯行經警查獲，依
    上開說明，自與前揭條例第20條第3 項之規定僅得適用於「
    5 年後再犯」之情形不符，公訴人逕行起訴，並無不合。
三、上揭犯罪事實，業據被告於警詢、偵訊及本院審理時坦承不
    諱（臺灣臺北地方法院檢察署99年度毒偵字第3513號卷〈下
    稱偵卷一〉第6 、35頁、本院卷第19、22頁），且被告為警
    所採集之尿液，經檢驗結果呈可待因及嗎啡陽性反應，有臺
    北市政府警察局偵辦毒品案件尿液檢體委驗單、臺灣尖端先
    進生技醫藥股份有限公司濫用藥物檢驗報告各1 紙在卷可稽
    （偵卷一第19頁、臺灣彰化地方法院檢察署99年度毒偵字第
    2269號卷〈下稱偵卷二〉第17頁），並有臺北市政府警察局
    保安警察大隊搜索扣押筆錄、交通部民用航空局航空醫務中
    心航藥鑑字第0996827 號毒品鑑定書各1 份附卷可按（偵卷
    一第15頁、偵卷二第15頁），足認被告自白與事實相符。綜
    上，本案事證明確，被告施用第一級毒品犯行堪予認定，應
    依法論科。
四、按海洛因為毒品危害防制條例第2 條第2 項第1 款所規定之
    第一級毒品，被告施用海洛因之行為，核係犯毒品危害防制
    條例第10條第1 項施用第一級毒品罪；被告為供施用而持有
    毒品之低度行為，應為施用之高度行為所吸收，不另論罪。
    被告前因施用毒品案件，經本院以96年度訴字第1156號、96
    年度訴字第2317號判決分別處有期徒刑5 月、1 年4 月確定
    ，經送監接續執行，於98年8 月5 日縮短刑期期滿執行完畢
    ，有臺灣高等法院被告前案紀錄表可稽，其於有期徒刑執行
    完畢後，5 年內故意再犯本案最重本刑為有期徒刑以上之罪
    ，為累犯，應依刑法第47條第1 項規定，加重其刑。爰審酌
    被告曾因施用毒品經送觀察、勒戒，仍未知警惕，再犯本案
    之罪，足見其雖經觀察、勒戒等治療程序，仍未徹底戒除惡
    習遠離毒害，顯未能善體國家設置觀察、勒戒機構，協助毒
    品施用者戒除毒害之良法美意，惟念及施用毒品本質上係戕
    害自身健康之行為，尚未嚴重破壞社會秩序或侵害他人權益
    ，暨其犯罪目的、所生危害等一切情狀，認公訴人求處有期
    徒刑1 年之刑，尚屬過重，爰量處如主文所示之刑，以示懲
    儆。末查，扣案白色粉末1 包為第一級毒品海洛因，係被告
    施用剩餘之毒品，業據被告自承在卷（本院卷第22頁），並
    有前揭交通部民用航空局航空醫務中心毒品鑑定書1 紙在卷
    可證，應依毒品危害防制條例第18條第1 項前段規定宣告沒
    收銷燬之。
據上論斷，應依刑事訴訟法第273 條之1 第1 項、第299 條第1
項前段，毒品危害防制條例第10條第1 項、第18條第1 項前段，
刑法第11條、第47條第1 項，判決如主文。
本案經檢察官詹喬偉到庭執行職務。
中    華    民    國   100    年    3     月    23    日
                  刑事第一庭  法  官    楊舒嵐
以上正本證明與原本無異。
如不服本判決應於收受判決後10日內向本院提出上訴書狀，並應
敘述具體理由；其未敘述上訴理由者，應於上訴期間屆滿後20日
內向本院補提理由書(均須按他造當事人之人數附繕本)「切勿逕
送上級法院」。
中    華    民    國   100    年    3     月    23    日
                              書記官    陳如玲
附錄本案論罪科刑法條：
毒品危害防制條例第10條第1項
施用第一級毒品者，處 6 月以上 5 年以下有期徒刑。